【裁判字號】    95,訴,1149
【裁判日期】    950721
【裁判案由】    強盜等
【裁判全文】
臺灣板橋地方法院刑事判決        ?    95年度訴字第1149號
公  訴  人  臺灣板橋地方法院檢察署檢察官
被      告  丁○○
                    （另案於臺灣臺北監獄臺北分監執行中）
指定辯護人  本院公設辯護人  丙○○
上列被告因強盜等案件，經檢察官提起公訴（95年度偵緝字第72
9 號），本院判決如下：
    主  文
丁○○攜帶兇器竊盜，因脫免逮捕，當場施以強暴，處有期徒刑
柒年陸月。
扣案之螺絲起子壹把沒收。
    事  實
一、丁○○基於意圖為自己不法之所有，攜帶客觀上足以威脅人
    生命、身體，可供兇器使用之螺絲起子1 把，於民國94年9
    月15日上午5 時22分許，以該螺絲起子撬開址設臺北縣五股
    鄉○○路○ 段101 號「華盛頓」托兒所之門窗後，進入該托
    兒所內，竊取傳真機1 臺（Canon-L240型，價值約新臺幣11
    000 元）得手，欲離開現場之際，丁○○因先前於撬開托兒
    所門窗時，已觸動到保全系統警報器，為趕到現場查看之保
    全人員乙○○發現，乙○○即刻上前攔阻並欲將其以現行犯
    逮捕，雙方遂於上址發生拉扯，詎丁○○為脫免逮捕，竟將
    竊得之傳真機向乙○○頭部丟擲，以此方式對乙○○施以強
    暴，造成乙○○受有額頭右邊瘀腫（3 公分×3 公分，起訴
    書誤載為左邊瘀腫）之傷害，並且損壞上開傳真機（毀損部
    分未據告訴，詳如後述不另為不受理判決諭知）。嗣經警據
    報至現場查獲丁○○，並扣得其所有供竊盜所用之螺絲起子
    1 把。
二、案經甲○○、乙○○訴由臺北縣政府警察局蘆洲分局報請臺
    灣板橋地方法院檢察署檢察官偵查起訴。
    理  由
甲、證據能力部分：
    按被告以外之人於審判外之言詞或書面陳述，除法律有規定
    者外，不得作為證據。又被告以外之人於偵查中向檢察官所
    為之陳述，除顯有不可信之情況者外，得為證據。又被告以
    外之人於審判外之陳述，經當事人於審判程序同意作為證據
    ，法院審酌該言詞陳述或書面陳述作成時之情況，認為適當
    者，亦得為證據。當事人、代理人或辯護人於法院調查證據
    時，知有第159 條第1 項不得為證據之情形，而未於言詞辯
    論終結前聲明異議者，視為有前項之同意，刑事訴訟法第15
    9 條第1 項、第159 條之1 第2 項及第159 條之5 分別定有
    明文。查被告與辯護人對於證人即告訴代理人甲○○於警詢
    時之證述，經提示筆錄並告以要旨，就證據能力一節均表示
    無意見，且皆未於本案言詞辯論終結前聲明異議，本院審酌
    告訴代理人甲○○於警詢時，係就其親身經歷之事實而為陳
    述，核無違法取證或證明力顯然過低之情事，依其陳述作成
    時之狀況，並無不適當之情形，自得為證據。次查，證人即
    被害人乙○○於偵查中經檢察官告知具結之義務及偽證之處
    罰後具結，且為陳述其親身經歷之事實，核無顯不可信之情
    形，自得為證據，合先敘明。
乙、認定被告犯罪之依據：
一、訊據被告固坦承於上開時、地偷竊傳真機之事實，惟矢口否
    認有何脫免逮捕施強暴之情形，辯稱：伊沒有拿竊得之傳真
    機丟向被害人乙○○，只是將傳真機以左斜拋物線往上丟了
    就跑云云。經查：
?、上開犯罪事實，業據證人甲○○於警詢中之證述（見臺灣板
    橋地方法院檢察署94年度偵字第15764 號偵查卷宗第21、22
    頁甲○○之警詢筆錄），及證人乙○○於偵查中證述之情節
    （見同上偵查卷宗94年10月13日偵訊筆錄第52、53頁），互
    核大致相符，並有臺北縣政府警察局蘆洲分局五股分駐所搜
    索扣押筆錄、臺北縣政府警察局蘆洲分局扣押物品目錄表、
    甲○○出具之贓物認領保管單、委任書、乙○○提出之臺北
    縣五股鄉五股衛生所診斷證明書各1 件及照片5 幀分別在卷
    可稽（附於同上偵查卷宗第7 至10、28至30、35至37頁），
    且有螺絲起子1 把扣案足資佐證。
 2、又證人乙○○於偵查中曾結證稱：當日伊接獲（管制中心）
    通報，華盛頓托兒所有竊賊侵入現象，伊約5 分鐘趕到現場
    ，正要入內時，就發現被告從房子正要出來，手上抱著1 臺
    傳真機，伊就喝令被告不要動，也通報警方，被告趁伊不注
    意時，就用傳真機丟伊，造成伊左額額頭腫起來，同時被告
    想逃跑，伊就跟他發生扭打等語（見同上偵查卷宗94年10月
    13日偵訊筆錄第1 頁）；證人乙○○於本院審理時復結證稱
    ：伊當天到現場，正開啟托兒所大門，被告從正面走出來，
    伊叫他不要動，被告立即把傳真機丟向伊的頭，制止伊逮捕
    他，之後就準備往大門逃，伊從後面摟住被告的頸部，被告
    就掙扎反抗，不讓伊逮捕等語（見本院卷宗95年6 月28日審
    判筆錄第4 、5 頁）；證人乙○○並於偵查時提出當日至臺
    北縣五股鄉五股衛生所診療之診斷證明書1 件供參（如前所
    述）；參諸被告於警詢時亦曾自承：他（指證人乙○○）開
    門之後就用警棍打伊，然後伊就用傳真機丟他等語（見同上
    偵查卷宗第18頁被告警詢筆錄）；足見被告於竊盜犯行為證
    人乙○○發覺後，確有用竊得之傳真機向證人乙○○丟擲，
    致證人乙○○受有額頭右邊瘀腫（3 公分×3 公分）之傷害
    ，洵堪認定。被告雖於本院審理時矢口否認有用傳真機向證
    人乙○○丟擲，又辯稱：伊只是將傳真機以左斜拋物線丟擲
    乙節（見本院95年6 月28日審判筆錄第11頁），是被告既知
    悉證人乙○○立於其前方喝令其不要動，猶將竊得之傳真機
    往前以拋物線之方式拋擲，茍非以此行動欲制止證人乙○○
    逮捕伊，理應將傳真機直接放下，而非往前拋擲，益徵被告
    確有為脫免逮捕而施強暴自保之情形。準此，被告辯稱其沒
    有將竊得之傳真機向證人乙○○丟擲乙情，應係事後得知加
    重準強盜罪法定刑頗重，而飾詞卸責，殊不可採。
 3、按竊盜或搶奪，因防護贓物、脫免逮捕或湮滅罪證，而當場
    施以強暴、脅迫者，即以強盜論，不以所施強暴、脅迫手段
    ，須至使他人不能抗拒程度為成立準強盜罪之要件，此與刑
    法第328 條第1 項之普通強盜罪構成要件不同；蓋刑法以其
    施強制之目的，既在防護贓物、脫免逮捕或湮滅證罪證，且
    在時間、空間皆與其所犯之竊盜罪或搶奪罪有密切之關連，
    雖其強暴、脅迫行之在後，然性質上與強盜之情節相當，允
    宜準用強盜之列，從嚴論科，此本條之所由設也。而強盜罪
    中之強暴、脅迫行為，係發自使被害人轉移其財物持有狀態
    之奪取財物目的，與準強盜之強暴、脅迫行為，乃出於行為
    人自保之目的，兩者強暴、脅迫行為之本質既有所不同，自
    難謂準強盜罪之強暴、脅迫行為，應與強盜罪之強暴、脅迫
    行為，為相同之評價。故刑法第329 條準強盜罪之構成，只
    須行為人主觀上本乎防護贓物、脫免逮捕或湮滅罪證之目的
    而當場施以強暴、脅迫行為，即足充之，至於具體之客觀外
    在情形如何，是否生傷害結果或至使不能抗拒，則非所問（
    最高法院94年度臺上字第2816號判決意旨參照）。本件被告
    之竊盜行為既為證人乙○○所發覺，並喝令其不要動，被告
    卻仍將竊得之傳真機向證人乙○○拋擲，致證人乙○○受有
    額頭右邊瘀腫之傷害，應屬刑法準強盜罪之「強暴」行為，
    應堪認定。
 4、綜上各情交互以觀，本件事證已臻明確，被告攜帶兇器竊盜
    且為脫免逮捕當場對證人乙○○施以強暴，並致證人乙○○
    成傷之犯行均堪認定，應各予依法論科。
二、按刑法第321 條第1 項第3 款之攜帶兇器竊盜罪，係以行為
    人攜帶兇器竊盜為其加重條件，此所謂兇器，其種類並無限
    制，凡客觀上足對人之生命、身體、安全構成威脅，具有危
    險性之兇器均屬之，且祇須行竊時攜帶此種具有危險性之兇
    器為已足，並不以攜帶之初有行兇之意圖為必要（最高法院
    79年度臺上字第5253號判例意旨參照）。查扣案之螺絲起子
    1 把（有照片1 幀附於同上偵查卷宗第36頁），為金屬製品
    ，甚為堅硬，客觀上具有危險性，足以對人之身體、生命、
    安全構成威脅，應屬兇器無訛。次按，刑法第329 條之以強
    盜論，即以強盜罪相當條文處罰之意，並非專以第328 條第
    1 項之強盜論，故第330 條所謂犯強盜罪，不僅指自始犯強
    盜罪者而言，即依刑法第329 條之強盜論者亦包括之（42年
    度臺上字第523 號判例參照）。核被告丁○○所為，係犯刑
    法第32 9條之準強盜罪，而有同法第321 條第1 項第3 款所
    定攜帶兇器之情形，應依同法第330 條第1 項加重強盜罪論
    處。就被告竊盜犯行部分，公訴人雖認被告亦涉犯刑法第32
    1 條第1 項第1 款之夜間侵入住宅罪云云；惟查，依證人乙○○於本院審理時結證稱：案發當時，托兒所並沒有人居住
    ，伊也不在裡面... 托兒所除了辦公室、教室、倉庫，沒有
    讓人休息的房間一情（見本院95年6 月28日審判筆錄第6、7
    頁）；而竊盜因夜間侵入而加重其刑者，以其於侵害財產監
    督權外，兼妨害家宅之安寧而設，惟本件被告在夜間進入無
    人居住之托兒所內竊取財物，仍不能謂之「侵入住宅」，是
    公訴人就此部分應有誤認，附予敘明。又查被告為脫免逮捕
    將竊得之傳真機向被害人乙○○丟擲，致被害人乙○○受有
    額頭右邊瘀腫之傷害，應另涉犯刑法第277 條第1 項之傷害
    罪（被害人乙○○於警詢時業已表示要對被告提出傷害告訴
    ，且於本院言詞辯論終結前皆未撤回告訴）。被告所犯上開
    刑法第330 條第1 項加重強盜罪及同法第277 條第1 項傷害
    罪2 罪間，有方法結果之牽連關係（最高法院20年上字第13
    號、第989 號判例參照），應從一重之攜帶兇器強盜罪（加
    重強盜罪）處斷；公訴意旨認2 罪間係想像競合犯之裁判上
    一罪關係，容有誤會。爰審酌被告年富力強，竟不思上進，
    妄行竊盜，並為脫免逮捕，而施強暴，致被害人乙○○成傷
    ，且迄今未與被害人和解，猶飾詞圖卸，再衡其智識程度、
    素行（有臺灣高等法院被告前案紀錄表1 件附於本院卷內可
    參）、犯罪動機、目的、手段等一切情狀，量處如主文所示
    之刑，以示懲儆。公訴檢察官聲請對被告諭知強制工作一節
    ，惟本院認被告所竊取之財物非鉅，且已坦承竊盜犯行，且
    本院亦已將被告前述罪刑採為量刑之重要依據，因認本案被
    告經主文所示有期徒刑之執行後，應已足以袪除其犯罪之惡
    習，並收教化矯治之效，爰不另為其於刑之執行前應接受強
    制工作之諭知，附予敘明。至扣案之螺絲起子1 把，為被告
    持以犯本件竊盜罪所用之物，而被告於警詢中與偵查時皆坦
    承為其所有（見同上偵查卷宗第19頁被告警詢筆錄及94年9
    月15日偵訊筆錄），然被告於本院審理時改稱：螺絲起子是
    伊在托兒所旁的公園撿到的等語（見本院95年6 月28日審判
    筆錄第11頁），亦屬被告無主物先占取得之物，為被告所有
    之物，爰依刑法第38條第1 項第2 款規定宣告沒收之。
丙、不另為不受理判決諭知之部分：
    公訴意旨另以：被告丁○○基於意圖為自己不法之所有，攜
    帶螺絲起子1 把，於上開時、地，以該螺絲起子撬開上開「
    華盛頓」托兒所之門窗後，進入托兒所內，竊取傳真機1 臺
    。得手後欲離開現場之際，為保全人員乙○○當場發現，雙
    方遂發生拉扯，詎被告為脫免逮捕，竟當場施以強暴，將竊
    得之傳真機向乙○○丟擲，因而損壞上開傳真機。因認被告
    另涉犯刑法第354 條之毀損罪嫌云云。按告訴乃論或請求乃
    論之罪，未經告訴、請求或其告訴、請求經撤回或已逾告訴
    期間者，應諭知不受理之判決，刑事訴訟法第303 條第3 款
    定有明文。又公訴意旨認被告另涉犯刑法第354 條之毀損罪
    ，依同法第357 條之規定，須告訴乃論。經查，就被告損壞
    竊得之傳真機1 臺之行為，告訴代理人甲○○於警詢時已表
    示不要對被告提出毀損告訴之旨。從而，公訴意旨認被告另
    涉犯刑法第354 條之毀損罪，此部分即未經告訴，原應諭知
    不受理之判決，然因公訴意旨認此部分與前開有罪部分有想
    像競合犯之裁判上一罪關係，基於審判不可分原則，爰不另
    為不受理判決之諭知，併此敘明。
據上論斷，應依刑事訴訟法第299 條第1 項前段，刑法第329 條
、第330 條第1 項、第277 條第1 項、第55條、第38條第1 項第
2 款，罰金罰鍰提高標準條例第1 條前段，判決如主文。
本案經檢察官張慶林到庭執行職務。
中    華    民    國    95    年    7     月    21    日
                  刑事第十二庭  審判長法  官  陳  靜  茹
                                      法  官  吳  幸  娥
                                      法  官  楊  博  欽
以上正本證明與原本無異
如不服本判決應於送達後10日內向本院提出上訴狀
                                      書記官  廖  美  紅
中    華    民    國    95    年    7     月    24    日
附錄本案論罪科刑法條全文
刑法第321 條第1 項第3 款
犯竊盜罪而有左列情形之一者，處六月以上、五年以下有期徒刑
：
一  於夜間侵入住宅或有人居住之建築物、船艦或隱匿其內而犯
    之者。
二  毀越門扇、牆垣或其他安全設備而犯之者。
三  攜帶兇器而犯之者。
四  結夥三人以上而犯之者。
五  乘火災、水災或其他災害之際而犯之者。
六  在車站或埠頭而犯之者。
刑法第329 條
竊盜或搶奪，因防護贓物、脫免逮捕或湮滅罪證，而當場施以強
暴脅迫者，以強盜論。
刑法第330 條第1 項
犯強盜罪而有第三百二十一條第一項各款情形之一者，處七年以
上有期徒刑。


司法院資訊處製作；財團法人民間司法改革基金會備份。
